臺灣基隆地方法院民事裁定　　　　　　 100年度事聲字第23號
異　議　人　豐（台灣）商業銀行股份有限公司
法定代理人　李鐘培
相　對　人　何秀萍
上列異議人對於本院司法事務官於民國100年3月3 日所為99年度
司執消債更字第8 號認可更生方案裁定聲明異議，本院裁定如下
：
    主  文
異議駁回。
    理  由
一、按關於更生或清算之程序，除本條例別有規定外，準用民事
    訴訟法之規定，消費者債務清理條例第15條定有明文。次按
    當事人對於司法事務官處理事件所為之終局處分，得於處分
    送達後10日之不變期間內，以書狀向司法事務官提出異議。
    司法事務官認前項異議有理由時，應另為適當之處分；認異
    議為無理由者，應送請法院裁定之。法院認第一項之異議為
    有理由時，應為適當之裁定；認異議為無理由者，應以裁定
    駁回之，民事訴訟法第240條之4第1至3項亦定有明文。查本
    院司法事務官於民國100年3月3 日所為之99年度司執消債更
    字第8號裁定，已於同年3月8 日送達異議人，有該裁定及本
    院送達證書各1份附卷可憑，異議人於100年3 月15日提出異
    議，有異議人所提出之異議狀附卷可按，經司法事務官認異
    議無理由而送請本院裁定，符合上開法律規定，合先敘明。
二、本件異議意旨略以：
(一)債務人於95年11月與債權銀行進行協商時，曾切結其於日安
    中醫診所之收入為每月薪資新台幣（下同）28,000元，聲請
    更生後又於其財產及收入狀況說明書中，變更其每月收入為
    25,000元，嗣於本件更生方案認可裁定中，其平均月薪更驟
    降為20,500元，然卻未敘明緣由並提出相關佐證，且其所任
    職之診所並無異動，薪資卻不增反降，恐有陳報不實之嫌。
(二)依第三人國泰人壽保險股份有限公司於原審之陳報狀所載，
    被扶養人即債務人之父何新道名下仍有自配偶處繼承之不動
    產（即門牌號碼基隆市安樂區○○○路208巷174弄37號5 樓
    房屋暨所坐落之土地，下稱系爭不動產），而95年間為貸放
    借款時，系爭不動產之估價達1,778,000 元，扣除抵押債權
    981,171元，仍有796,829元之殘值，自有再調查被扶養人是
    否有其他財產及收入來源，以確認扶養之必要性，況債務人
    所陳報之另二名扶養義務人之收支現況如何？扶養費之分擔
    比重是否合理？均非無疑，自有詳查之必要。
(三)債務人既稱其係因配偶不盡扶養子女義務方用以卡養卡方式
    照顧子女、維持生計，現債務人之二名子女既已有相當之經
    濟能力，基於公平正義原則，其等於生活困頓之際既受助於
    銀行業者，如今理當有適當之回饋，而非由債務人一人單獨
    承擔負債。是以，債務人每月必要生活支出之9,829 元由其
    子女共同分擔，應屬力所能及，而可適度提高債務人之清償
    成數。
(四)再者，債務人現年僅43歲，當屬青壯之年，距65歲之法定退
    休年齡尚有22年之工作可能，自仍有更高之清償可能，若僅
    以更生方案所定之8 年為期，即可免除其餘債務，無意變相
    鼓勵有工作能力之債務人不思努力增加收入以償還負債，反
    憑藉偏低之薪資要求大幅減免負債，實難謂為公允，亦有違
    背誠信原則之嫌。並聲明：原裁定廢棄等語。
三、經查：
(一)本件債務人聲請更生，前經本院裁定開始更生程序並命由司
    法事務官進行更生程序，並經本院司法事務官裁定認可更生
    方案，有本院98年度消債更字第103 號裁定、99年度司執消
    債更字第8 號裁定等件在卷可稽。觀諸前開裁定認可之更生
    方案，其條件為自認可更生方案裁定確定後之次月起，以每
    一月為一期，共計清償96期（8年），每期清償8,000元，清
    償金額總計為768,000 元，清償成數占已申報之無擔保及無
    優先權債權（各債權銀行）之百分之42.56。
(二)異議人固以債務人之月薪收入於聲請更生前後一再變化，似
    有陳報不實，質疑每月薪資20,500元是否已盡債務人之最大
    能力云云聲明異議。惟按本條例之立法目的，係在使陷於經
    濟上困難之消費者，得依本條例清理債務，以妥適調整其與
    債權人間之權利義務，並重建其經濟生活，是更生方案之條
    件是否公允，當係以債務人是否以其現有之資力，扣除必要
    生活支出後，已盡其最大能力清償為斷。至於債務人日後收
    入是否得以增加，乃屬無法明確衡量、將來不可預測之事，
    自無由據以為更生方案是否公允之判斷基礎。是以債務人以
    現有薪資為其更生方案之收入數額，難認為不公允。查債務
    人於99年6月7日提出本件更生方案時，其每月之平均收入約
    在20,000元上下，有日安中醫診所出具之薪資給付證明附卷
    可憑，原裁定於該薪資基礎上，加計債務人每年可領得之三
    節獎金6,000 元後，據以認定債務人現有之資力即每月平均
    收入為20,500元，即屬有據，異議人徒以債務人與金融機構
    協商時（95年）及提出更生聲請時（98年8 月）之薪資水準
    而為質疑，尚無足採。
(三)異議人復以債務人之被扶養人何新道所有之系爭不動產尚有
    殘值，是否有受扶養之必要非無疑問，且被扶養人尚有其他
    扶養義務人，應可調整債務人分擔扶養費用之比例、債務人
    之子女現已有經濟能力，應能分擔家庭支出等情，主張債務
    人所提更生方案之清償成數應可提高云云。惟查，系爭不動
    產縱有相當之殘值，然不動產之變價不易，自難謂處於得隨
    時換價以維持被扶養人何新道日常生活之狀態，且何新道現
    年68歲（32年10月生），現無任何勞力收入所得，僅每月領
    有老人年金3,009 元，確屬不能維持生活而無謀生能力，債
    務人每月給予2,000 元之扶養費，自屬正當而有必要；再者
    ，債務人每月既有固定之薪資收入，已難謂與法定受扶養之
    要件相符，縱其子女現已有相當之經濟基礎，依法亦難強令
    其等負擔債務人之個人必要生活費用，是異議人前開主張，
    難謂可採。
(四)末按消費者債務清理條例之目的，除保障債權人集團性滿足
    之最大化及公平化外，並為賦與債務人重建復甦其經濟生活
    之機會。故消費者債務清理程序制度之構築首需強調生活再
    建及破綻預防，提高債務人工作意願並改善其生活習慣，使
    能重新出發，從而保障其生存權，並促進其義務遂行能力，
    儘可能永續性回復信用。是認定更生方案是否允當，應衡量
    個案債務人之現實還款能力、健康情形、及家庭狀況等因素
    ，倘一再要求債務人提高清償金額或囿於還款成數，致債務
    人每期還款額度逾越其所能負擔之極限過大，債務人須處於
    生存邊緣或喪失尊嚴度日，勢將再度債務人造成履行困難，
    甚或無法清償，終至喪失其還債之意願，則債權人反之能實
    際受償的金額勢必大幅降低或無法獲償分文，因而蒙受實際
    不利益而損及債權人之權益。本件債務人每月收入用以攤還
    各債權人後所預留供其及家屬之包括房租、膳食、交通、醫
    療、勞健保、通訊、教育、水電瓦斯及其他生活雜支等生活
    必要費用均僅係基本生活需求已如前述，考量其還款能力且
    重新修正其更生方案，並將清償年限延長至本條例所規定之
    最長年限8 年，堪認為公允、適當及可行。則異議人以其勞
    動能力年限尚久為由，對本院司法事務官所認可之更生方案
    提出異議，實對於本條例之立法目的容有誤認。
四、綜上所述，債務人並無本條例第63條、第64條第2 項所定不
    得認可之消極事由存在，故不經債權人會議可決，予以認可
    該更生方案，經核並無不合。異議人聲明異議，非有理由，
    應予駁回，爰裁定如主文。
中    華    民    國    100   年    4     月    1     日
                  民事庭法  官  徐世禎
以上正本係照原本作成。
如對本裁定抗告，應於本裁定送達後10日內，向本院提出抗告狀
，並繳納抗告費新台幣1000元。
中    華    民    國    100   年    4     月    1      日
                        書記官  陸清敏